臺灣基隆地方法院刑事判決　　　　　　　　　　　　　九十一年度交易字第四二號
　　公　訴　人　臺灣基隆地方法院檢察署檢察官
　　被　　　告　乙○○
右列被告因公共危險案件，經檢察官聲請簡易判決處刑（九十一年度偵字第二二九八
號），本院認不宜以簡易判決處刑，改適用通常程序審理並判決如左：
    主      文
乙○○無罪。
    理      由
一、公訴意旨略以：被告乙○○於民國九十一年六月十七日二十三時五十分許，於服
    用」啤酒一杯後，注意力減低、反應能力便慢，已不能安全駕駛動力交通工具而
    仍駕駛車牌號碼二Ｊ—六四三五號自用小客車，撞上由甲○○所駕駛之車號ＯＸ
    —八七二號營業小客車，被告乙○○經酒精濃度測試結果為零點零四ＭＧ＼Ｌ，
    因認被告乙○○涉犯刑法第一百八十五條之三服用酒類不能安全駕駛罪嫌云云。
二、按服用酒類不能安全駕駛動力交通工具而駕駛者，八十八年四月二十三日生效施
    行之刑法第一百八十五條之三，將之列於公共危險罪處罰，其立法目的，本在藉
    由抽象危險犯之構成要件，以刑罰制裁力量嚇阻酒後駕車之行為，進而確保參與
    道路交通往來人車之安全，因此並不以對於道路交通往來人車發生具體實害為要
    件，此種立法例亦為德、日等國所採行。然所謂「不能安全駕駛」，性質上乃屬
    不確定之法律概念，雖法務部於八十八年五月間召開「研商訂定刑法第一百八十
    五條之三服用酒類、麻罪藥品、酒類或其他相類之物，不能安全駕駛動力交通工
    具之認定標準」會議，會中決定參考德國、美國之認定標準，對於酒精濃度呼氣
    達每公升零點五五毫客或血液中酒精濃度達千分之一點一以上者，即認為已達不
    能安全駕駛之標準，數值在其以下者，如能輔以其他客觀之事實作為不能安全駕
    駛之判斷時，亦應依法移送處以刑罰（詳參法務部八十八年五月十八日法八八檢
    字第００一六六九號函），以期統一建立執法機關移送之準則，然此僅係供法院
    認定事實之參考，得為審判所引用，並無絕對之拘束力，亦即飲酒駕車者究有無
    構成本罪，仍有待法院依據體個案事實認定之。從而，行為人若吐氣或血液酒精
    濃度未達前開０‧五五毫克或千分之一點一以上數值，尚能輔以其他客觀事實，
    認定行為人不能安全駕駛者，自得依前開規定處罰。
三、本件被告乙○○於肇事後所測得之吐氣所含酒精成分為每公升零點零四毫克，未
    達刑法所處罰之每公升零點五五毫克，固有疑義者，即為被告乙○○前開就後駕
    車之行為是否尚有其他具體之事證，足以佐證其已達不能安全駕駛之情狀？公訴
    人認被告涉犯前開公共危險罪嫌，係以被告酒後駕車撞及甲○○所駕駛之車號Ｏ
    Ｘ—八七二號營業小客車，顯已達不能安全駕駛程度為由。然訊據被告乙○○於
    本院審理時堅決否認本件車禍之發生係受其飲酒之影響，並辯稱：車禍之發生是
    因為對方闖紅燈，煞車不及才發生碰擊，且是對方車子來撞其小客車之駕駛座，
    因為碰撞情形不嚴重，所以當天雙方就在派出所和解了。經查，被告辯稱因對方
    闖紅燈閃避不及以致二車車頭發生碰撞一事，雖無積極證據足證當時他車究竟有
    無闖紅燈一事，然因被告依法並無自證無罪之義務，自不得以被告無法舉證證明
    其辯解內容為真，即推認本件車禍之發生係因受駕車前服用酒類之影響；再者，
    本件承辦員警許義彬於車禍發生後到場實際觀察被告之酒後反應，發現被告雖有
    飲酒，但僅於訊問過程中發現被告有多話之情事，並無其他無法正常駕駛、注意
    力無法集中之異常反應，此有刑法一百八十五條之三案件測試觀察紀錄表一份在
    卷可參，況被告所測得吐氣酒精濃度僅達每公升零點零四毫克，遠低於刑法第一
    百八十三條之三「不能安全駕駛」之標準每公升零點五五毫克及道路交通安全規
    則第一百十四條第二款吐氣所含酒精濃度超過每公升零點二五毫克不能駕車之限
    制，是本件並無積極證據足證被告於飲酒後吐氣所含酒精濃度達每公升零點零四
    毫克之狀況下，已不能安全駕駛動力交通工具，自不得單憑前開車禍之發生，逕
    予推論被告飲酒已達不能安全駕駛之程度。綜前所述，公訴人所舉之證據尚無法
    積極認定被告已達「不能安全駕駛」之程度，此外，復查無其他積極事證足以證
    明被告有公訴人所指之犯行，既不能證明被告犯罪，即應為被告無罪判決之諭知
    。
四、按第一審法院依被告在偵查中之自白或其他現存之證據，已足認定其犯罪者，得
    因檢察官之聲請，不經通常審判程序，逕以簡易判決處刑，刑事訴訟法第四百四
    十九條第一項前段定有明文；但檢察官聲請以簡易判決處刑之案件，經法院認為
    被告所犯之罪不合第四百四十九條所定得以簡易判決處刑之案件者，應適用通常
    程序審判之，同法第四百五十二條、第四百五十一條之一第四項但書亦有明文規
    定。查本案經本院審理後，認應為無罪判決之諭知，與法定聲請簡易判決處刑之
    要件尚有未合，爰改依通常程序審理，併此敘明。
據上論斷，應依刑事訴訟法第四百五十二條、刑事訴訟法第三百零一條第一項，判決
如主文。
本案經檢察官李辛茹到庭執行職務。
中      華      民      國    九十一    年      九      月    十二      日
                                  臺灣基隆地方法院刑事第二庭
                                        法  官    汪  梅  芬
右正本證明與原本無異。
對於本件判決如有不服，應於收受送達後十日內，向本院提出上訴書狀，上訴於臺灣
高等法院，並按他造當事人之人數附具繕本。
                                        書記官    王  一  芳
中      華      民      國    九十一    年      九      月    十六      日
